---
output:
  html_document: default
  html_notebook: default
  pdf_document: default
---

```{r setup, include=FALSE}
knitr::opts_chunk$set(echo = TRUE)
```

# Aufgabenblatt 6
## Statistik für Wirtschaftsinformatiker, Übung, HTW Berlin
### Martin Spott, Michael Heimann, Shirin Riazy
Stand: `r format(Sys.Date(), format='%d.%m.%Y')`

## Wiederholung

* Was sind Varianz, Standardabweichung und Variationskoeffizient? Wie werden sie berechnet?
* Welche Fragestellung ist Gegenstand der Konzentrationsmessung einer Werteverteilung?
* Was wird mit einer Lorenzkurve dargestellt?
* Was ist der Gini-Koeffizient?


## Aufgabe 6.1 (Streuungsmaße)  

Berechne die mittlere absolute Abweichung vom arithmetischen Mittel, die Varianz und die Standardabwei-chung für das Merkmal  *Schluss* aus dem Datensatz `bmw.csv` von Aufgabenblatt 5.

a) Berechne die drei Maße händisch in R
b) Benutze die R-Funktionen `var()` und `sd()` für Varianz und Standardabweichung. 

```{r}
bmw <- read.csv2("C:/Users/rafaa/Desktop/HTW MODULE/Semester 3/Statistik/data/bmw.csv")

schluss <- as.numeric(bmw$Schluss)

# a)
# Mittlere absolute Abweichung vom arithmetischen Mittel
mean(abs(schluss - mean(schluss)))

# Varianz
mean((schluss - mean(schluss))^2)

# Standardabweichung
sqrt(mean((schluss - mean(schluss))^2))

# b)
# Mittlere absolute Abweichung vom arithmetischen Mittel
mean(abs(schluss - mean(schluss)))

# Varianz
var(schluss)

# Standardabweichung
sd(schluss)

``` 

**Beachte:** In R wird -- wie bei den meisten anderen Statistikprogrammen -- nicht die **empirische Varianz** 
(population variance) sondern die **Stichprobenvarianz** (sample variance) berechnet. Siehe in den Unterlagen zur Vorlesung nach, um den Unterschied herauszufinden. 

## Aufgabe 6.2 (Variationskoeffizient)

Der Aktienkurs der Volkswagenaktie wies in einem Zeitraum von  250 Handelstagen bei einem Mittelwert von 174,56€ eine Standardabweichung  von 10,28€ auf. Für den gleichen Zeitraum ermittelt man für die Aktie der BMW AG eine Standardabweichung 4,68€ bei einem Mittelwert von 36,96€.

Berechne die Variationskoeffizienten für die Volkswagenaktie und für die BMW-Aktie. Was sagen uns die Werte?  Vergleiche die Variationskoeffizienten der beiden Aktien. 
```{r}
# Variationskoeffizient Volkswagen
10.28 / 174.56 * 100

# Variationskoeffizient BMW AG
4.68 / 36.96 * 100

# 5,89% und 12,66%.

#Ein niedrigerer Variationskoeffizient deutet auf eine geringere Streuung im Verhältnis zum Mittelwert hin, während ein höherer Wert auf eine größere Streuung hindeutet.
#In diesem Fall hat die BMW-Aktie einen höheren Variationskoeffizienten als die Volkswagenaktie, was darauf hindeutet, dass die Streuung der BMW-Aktie im Verhältnis zum Mittelwert größer ist als die Streuung der Volkswagenaktie.
#Dies könnte darauf hinweisen, dass die BMW-Aktie volatiler ist oder größere Schwankungen im Preis im Vergleich zur Volkswagenaktie aufweist.
```


## Aufgabe 6.3 (Lorenzkurve)
Für das Jahr 2012 wurde folgende Statistik der Neuzulassungen für PKW  veröffentlicht (Quelle: http://www.kfz-auskunft.de/kfz/pkw_neuzulassungen_hersteller_2012.html)
```{r}
library(knitr)
zulassungen <- read.csv("C:/Users/rafaa/Desktop/HTW MODULE/Semester 3/Statistik/data/neuzulassungen.csv")
kable(zulassungen)
```

Erarbeite mit diesen Daten eine Lorenzkurve, ohne das R-Paket \emph{ineq} zu nutzen. Füge dazu die folgenden Spalten als Hilfe zu, die wir auch in der Vorlesung im Beispiel mit den Einrichtungshäusern benutzt haben: 

* $i$: Index, nach aufsteigenden Einheiten sortiert
* $h_i$: absolute Häufigkeit des Herstellers, also $h_i = 1$ für alle $i$
* $f_i$: relative Häufigkeit des Herstellers
* $F_i$: kumulierte relative Häufigkeit des Herstellers
* $h_i^* = \textit{Stueckzahl}_i$: Stückzahl des Herstellers $i$
* $f_i^* =  h_i^* / \sum_{j=1}^{10} h_j^*$: Einheiten jedes Herstellers relativ zur Summe aller Einheiten
* $F_i^*$ sind die $f_i^*$ kumuliert.

Welche beiden Spalten zeigt die Lorenzkurve? Zeichne die Lorenzkurve mit der Funktion `plot()`.

```{r}
# Daten laden
Stueckzahl <- zulassungen$Stueckzahl

# Sortieren der Stückzahlen
Stueckzahl_sortiert <- sort(Stueckzahl)

# Absolute Häufigkeit (h_i)
h_i <- rep(1, length(Stueckzahl_sortiert))

# Relative Häufigkeit (f_i)
f_i <- h_i / length(Stueckzahl_sortiert)

# Kumulierte relative Häufigkeit (F_i)
F_i <- cumsum(f_i)

# Stückzahl jedes Herstellers (h_i^*)
h_i_star <- Stueckzahl_sortiert

# Relative Stückzahl jedes Herstellers (f_i^*)
f_i_star <- h_i_star / sum(h_i_star)

# Kumulierte relative Stückzahl (F_i^*)
F_i_star <- cumsum(f_i_star)

# Lorenzkurve plotten
plot(F_i_star, F_i, type = "l", col = "blue", xlab = "Kumulierte relative Stueckzahl", ylab = "Kumulierte relative Haeufigkeit", main = "Lorenzkurve")


```


## Aufgabe 6.4 (Lorenzkurve)
Erzeuge für die Daten aus Aufgabe 6.4 eine Lorenzkurve mit Hilfe des R-Paketes `ineq`. Betrachte dazu die Funktion `Lc()`, untersuche das Datenobjekt, das durch die Funktion erzeugt wird und plotte die Lorenzkurve.

```{r}
lorenz <- Lc(Stueckzahl)

# Lorenzkurve plotten
plot(lorenz, col = "blue", xlab = "Kumulierte relative Stueckzahl", ylab = "Kumulierte relative Hauefigkeit", main = "Lorenzkurve")

```

## Aufgabe 6.5 (Gini-Koeffizient)

a) Bestimme für die Daten aus Aufgabe 6.4 den Gini-Koeffizienten mit dem R-Paket `ineq` sowie den normierten Gini-Koeffizienten. Betrachte dazu die Funktionen `ineq()` und `Gini()`.
b) Warum ist es im Allgemeinen sinnvoll, neben dem Gini-Koeffizienten auch die Lorenzkurve zu betrachten?

```{r}
# Gini-Koeffizient berechnen
ineq(Stueckzahl, type = "Gini")

# Normierter Gini-Koeffizient berechnen
Gini(Stueckzahl)

#weil die Lorenzkurve eine grafische Darstellung der Einkommens- oder Vermögensverteilung bietet, die zusätzliche Einblicke in die Ungleichheit liefert, wie etwa die Konzentration der Ungleichheit in bestimmten Bereichen der Verteilung oder das Vorhandensein von Ausreißern.
```


## Aufgabe 6.6 (Zusatzaufgabe)
Ergänze:

Besitzen alle Merkmalsträger denselben Merkmalswert, dann liegt *Keine* Konzentration vor. Auf 20%  entfallen *20* % der Merkmalswertsummen, auf 40% entfallen *40* % der Merkmalswertsummen usw. Die Lorenzkurve und die Diagonale sind in diesem Fall *gleich* und die Fläche zwischen beidem ist gleich *0*.

Vereinigt ein einziger Merkmalsträger die gesamte Merkmalswertsumme auf sich, so spricht man von *starke* Konzentration. Je näher die Lorenzkurve zur Diagonalen liegt, desto *geringer* ist die Konzentration. Je weiter entfernt die Lorenzkurve zur Diagonalen liegt, desto *stärker* ist die Konzentration.

Das Ausmaß der Ungleichheit, also bildlich die Abweichung von Diagonale und Lorenzkurve, wird auch als *Gini-Koeffizient* bezeichnet.

## Aufgabe 6.7 (Zusatzaufgabe)

Bestimme für die Daten aus Aufgabe 4 den Gini-Koeffizienten ohne das R-Paket `ineq`, indem du die Fläche zwischen Lorenzkurve und Diagonale händisch in R berechnest. 

```{r}
# bruh
```


## Aufgabe 6.8 (Zusatzaufgabe, arithm. Mittel und Standardabw., klassifizierte Daten)

**Wiederholung:**
Für eine Häufigkeitstabelle kann man das gewichtete arithmetische Mittel von Daten $x_1, x_2, \dots x_n$ wie folgt berechnen:
$$\bar{x} = \frac{1}{n} (h_1 \, a_1 + h_2 \,a_2 + \cdots + h_k \,a_k)
=f_1 \, a_1 + f_2 \,a_2 + \cdots + f_k \,a_k$$
wobei die $n$ Daten $x_i$ nur die $k$ verschiedenen Werte $a_j$ mit absoluter bzw. relativer Häufigkeit $h_j$ bzw. $f_j$ annehmen.

Berechne näherungsweise das arithmetische Mittel und die Standardabweichung für die folgenden klassifizierten/gruppierten Daten. Benutze hierzu die obige Formel für das gewichtete arithmetische Mittel einer Häufigkeitstabelle. Ersetze die Werte $a_j$ durch die Mittelpunkte der Intervalle und verwende die unten gelisteten Spalten als Hilfstabelle für die Zwischenschritte. 

Die Daten beschreiben die Lebensdauer von Bauteilen in Stunden gruppiert in folgende Intervalle:       
```{r}
Intervall <- c("[300, 400)", "[400, 500)", "[500, 600)", "[600, 700)", "[700, 800)")
Haeufigkeit <- c(13, 25, 66, 58, 38)
lebensdauer <- data.frame(Intervall, Haeufigkeit)
kable(lebensdauer)
```

Füge zur Berechnung folgende Spalten zu `lebensdauer` hinzu:

* $j$: der Index der Gruppe
* Intervallmitte $a_j$
* $f_j$: die relative Häufigkeit
* $f_j \cdot a_j$ 
* $a_j^2$
* $f_j \cdot a_j^2$

Warum kann man arithmetisches Mittel und Standardabweichung so nur näherungsweise berechnen?

