---
output:
  html_document: default
  html_notebook: default
  pdf_document: default
---

```{r setup, include=FALSE}
knitr::opts_chunk$set(echo = TRUE)
```

# Aufgabenblatt 9
## Statistik für Wirtschaftsinformatiker, Übung, HTW Berlin
### Michael Heimann, Shirin Riazy
Stand: `r format(Sys.Date(), format='%d.%m.%Y')`

## Wiederholung

* Was ist Korrelation?
* Was ist lineare Regression?
* Was ist die Gleichung für eine Gerade?
* Welche ist die unabhängige und welche ist die abhängige Variable in der Gleichung?

## Aufgabe 9.1 (Regressionsrechnung)
Laden Sie den Datensatz `Readiq` aus dem R-Paket `BSDA`.
```{r, message=FALSE}
library(BSDA)
data(Readiq)
```

a) Machen Sie sich mit dem Datensatz vertraut. Was sind die beiden Merkmale in dem Datensatz?
b) Fertigen Sie ein Streudiagramm (Scatterplot) an.
c) Bestimmem Sie den Korrelationskoeffizienten nach Pearson für die beiden Merkmale. Liegt keine, eine schwache, eine mittlere oder eine starke positive bzw. negative Korrelation zwischen beiden Merkmalen vor? Was bedeutet dies?
d) Bestimmen Sie die Geradengleichung der linearen Regression mit `Readiq$reading` als unabhängige und `Readiq$iq` als abhängige Variable. Berechnen Sie dazu die Werte von $a$ und $b$ in R mit den Formeln aus der Vorlesung. Hinweis: Obwohl `sd()` in R die Stichprobenvarianz und nicht die empirische Varianz aus den Formeln ist, kann `sd()` benutzt werden, da sich die Faktoren ($1/n$ bzw. $1/(n+1)$) in der Formel herauskürzen.
e) Fügen Sie dem Streuungsdiagramm von `Readiq$reading` und `Readiq$iq` die Regressionsgerade zu. Hinweis: Benutze `abline()`. 

## Aufgabe 9.2 (Regressionsrechnung)
Über die Einführung des Mindestlohns wurde lange diskutiert. Ende 2007 veröffentlichte die *Wirtschaftswoche* folgende Daten zu Mindestlohn (in Euro) und 
Arbeitslosenquote (in Prozent):
```{r}
library(knitr)
mindestlohn_tabelle <- data.frame(row.names = c("Irland", "Frankreich", "Großbritannien", 
                                            "Belgien", "Niederlande", "USA", "Spanien"), 
                          Mindestlohn = c(8.65, 4.44, 8.2, 8.08, 8.08, 4.3, 3.42), 
                          Arbeitslosenquote = c(4.4, 9.0, 5.5, 8.2, 5.5, 4.6, 8.5))

kable(mindestlohn_tabelle)
```

Gibt es einen linearen Zusammenhang zwischen *Mindestlohn* (unabhängige Variable) und 
*Arbeitslosenquote*? Stellen Sie die Daten in einem  Streudiagramm dar, berechnen Sie die Regressionsgerade und fügen Sie sie dem Streudiagramm zu. Ist die Regressionsgerade eine sinnvolle Beschreibung der Daten?

Hinweis: Benutzen Sie diesmal die Funktion `lm()` in R zur Berechnung der Regressionsgeraden. Weisen Sie das Ergebnis des Aufrufs einer Variablen zu: `regression <- lm(...)`. Untersuchen Sie die Ausgabe von `regression` und `summary(regression)` und vergleichen Sie zur Interpretation auch die Folien der Vorlesung.

## Aufgabe 9.3 (Regressionsrechnung)
Benutzen Sie wieder die Daten des Mietspiegels in München von 2003. 

```{r}
mietspiegel <- read.table("miete03.asc", header=TRUE)
```

a) Stellen Sie den Zusammenhang zwischen der Wohnfläche `mietspiegel$wfl` als unabhängiger und Nettomiete `mietspiegel$nm` als abhängiger Variable als Streudiagramm und durch die Regressionsgerade dar. 
b) Stellen Sie die Geradengleichung auf und berechnen die Nettomieten für die Wohnflächen 60qm, 100qm und 150qm, die sich aus der Geradengleichung als Schätzwerte ergeben. 
c) Betrachten Sie wie in Aufgabe 9.2 das Regressionsobjekt mit `summary()`. Wie viel Prozent der Varianz von Nettomiete wird durch die Wohnfläche erklärt? 

## Aufgabe 9.4 (Mehrdimensionale Regressionsrechnung)

Wir benutzen `mietspiegel` aus Aufgabe 9.3 und untersuchen, ob wir Nettomiete besser schätzen können, indem wir weitere Informationen berücksichtigen. Wir können z.B. das Merkmal `wohnbest` durch 
```{r, eval=FALSE}
lm(nm ~ wfl + wohnbest, data = mietspiegel)
```
zusätzlich zu `wfl` als Information der Regression zufügen. 

Die Qualität des Regressionsmodells kann in `summary()` anhand der Werte von 

* *Residuals* (je kleiner die Beträge, desto besser)
* *Residual Standard Error* (je kleiner desto besser)
* *Adjusted R-Squared* (je größer desto besser)

abgelesen werden. 

Fügen Sie `wohnbest`, `ww0` und `kueche` jeweils einzeln und in Kombination dem Regressionsmodell zu und vergleichen Sie die Qualität der Modelle mit Hilfe von `summary()`. Welches ist das beste Modell?


## Aufgabe 9.5 (Regressionsrechnung mit Polynomen höherer Ordnung)
Lineare Regression kann auch mit komplexeren Funktionen durchgeführt werden wie z.B. quadratischen Funktionen $f(x) = a_1 \cdot x + a_2 \cdot x^2 + b$. In R kann man für diesen Fall statt der Formel `y ~ x` in der Funktion `lm()` Formeln wie `y ~ poly(x,2)` für ein quadratisches Polynom benutzen. 

Berechnen Sie für den folgenden Datensatz $(x,y)$ eine lineare Regression mit linearen, quadratischen und kubischen Formeln. Plotten Sie alle drei Ergebnisse als Kurven (Linienplot) im Streudiagramm der Daten. Vergleichen Sie die Güte der drei Modelle über `summary()`.   

```{r}
x <- runif(100, 0, 100)
e <- runif(100, 0, 50)
y <- x^2 + x * e
```

## Aufgabe 9.6 (Rangkorrelation)
Berechnen Sie in folgenden drei Datensätzen die Pearson-, Kendall- und Spearman-Korrelationen (r, Rho, Tau) zwischen $x$ und $y$. Erklären Sie die Unterschiede in den Werten. Erstellen Sie zur Hilfe Streudiagramme der drei Datensätze. Welche Korrelationsmaße sind warum für welchen Datensatz geeignet oder nicht?

```{r}
y1 <- x + e
y2 <- y1^4
y3 <- (x - 50)^2 + 30 * e

data1 <- data.frame(x=x, y=y1)
data2 <- data.frame(x=x, y=y2)
data3 <- data.frame(x=x, y=y3)
```

