---
output:
  html_document: default
  html_notebook: default
  pdf_document: default
---

```{r setup, include=FALSE}
knitr::opts_chunk$set(echo = TRUE)
```

# Aufgabenblatt 8
## Statistik für Wirtschaftsinformatiker, Übung, HTW Berlin
### Martin Spott, Michael Heimann
Stand: `r format(Sys.Date(), format='%d.%m.%Y')`


## Wiederholung

Diese Fragen beziehen sich auf qualitative Merkmale

* Was bedeutet es, wenn zwei Merkmale *unabhängig* voneinander sind?
* Was sind die *erwarteten Häufigkeiten im Falle von Unabhängigkeit* und wie berechnet man sie?
* Wie kann man den Grad der Unabhängigkeit messen?

## Aufgabe 8.1 

Wir benutzen die Daten von Aufgabe 7.1 (Aufgabenblatt 7): 

```{r}
library(knitr)
betriebe_daten <- matrix(c(639,64,41,487,131,41,203,153,33,54,91,17,46,112,18),
               nrow=5, ncol=3, byrow=T,
               dimnames=list(c("[0,50)", "[50, 180)", 
                  "[180, 500)", "[500, 1000)", ">= 1000"),
                c("Vollzeit", "Nebenerwerb", "Pacht")))

library(knitr)
library(vcd)
library(DescTools)

kable(betriebe_daten)
```

a) Berechnen Sie Pearsons $\chi^2$-Statistik, den $\Phi$-Koeffizienten, das Kontingenzmaß C nach Pearson und das Kontingenzmaß V nach Cramer aus der Tabelle mit R. Benutzen Sie dazu die Funktion `assocstats()` der Bibliothek `vcd` oder die Funktionen `Phi()`, `ContCoef()` oder `CramerV()` der Bibliothek `DescTools`.

```{r}
# Berechnung von Pearsons Chi-Quadrat-Statistik
chi2 <- chisq.test(betriebe_daten)

# Phi-Koeffizient
phi <- Phi(betriebe_daten)

# Kontingenzmaß C nach Pearson
cont_coef <- ContCoef(betriebe_daten)

# Kontingenzmaß V nach Cramer
cramer_v <- CramerV(betriebe_daten)

# Ergebnisse ausgeben
chi2$expected
phi
cont_coef
cramer_v

```

b) Berechnen Sie die Kontingenztabelle für die erwarteten absoluten Häufigkeiten, die im Falle der Unabhängigkeit von Betriebsgröße und Betriebsführung auftreten würden. 

```{r}
expected <- chi2$expected

# Tabelle anzeigen
expected
```

c) Berechnen Sie die Kontingenztabelle für die erwarteten relativen Häufigkeiten, die im Falle der Unabhängigkeit von Betriebsgröße und Betriebsführung auftreten würden.

```{r}
relative_expected <- expected / sum(betriebe_daten)

# Tabelle anzeigen
relative_expected

```

d) Erzeugen Sie einen Mosaikplot der Originaltabelle und der Tabelle mit den erwarteten Häufigkeiten und vergleichen Sie sie. Beschreiben und erklären Sie die Unterschiede. 
```{r}
# Mosaikplot der Originaltabelle
mosaicplot(betriebe_daten, main = "Originaldaten", color = TRUE)

# Mosaikplot der erwarteten Häufigkeiten
mosaicplot(expected, main = "Erwartete Haeufigkeiten", color = TRUE)

```

e) Was sind die Werte von Pearsons $\chi^2$-Statistik, dem $\Phi$-Koeffizienten und des Kontingenzmaßes V nach Cramer für die Tabelle mit den erwarteten Häufigkeiten?
```{r}
# Chi-Quadrat-Test für erwartete Häufigkeiten
chi2_expected <- chisq.test(expected)

# Phi-Koeffizient
phi_expected <- Phi(expected)

# Kontingenzmaß C nach Pearson
cont_coef_expected <- ContCoef(expected)

# Kontingenzmaß V nach Cramer
cramer_v_expected <- CramerV(expected)

# Ergebnisse ausgeben
chi2_expected
phi_expected
cont_coef_expected
cramer_v_expected

```

f) (Zusatzaufgabe) Berechnen Sie Pearsons $\chi^2$-Statistik, den $\Phi$-Koeffizienten und das Kontingenzmaß V nach Cramer aus Aufgabe c) händisch in R, in dem Sie die Formeln der Maße in R umsetzen.   

```{r}
# Chi-Quadrat-Statistik händisch berechnen
observed <- betriebe_daten
expected <- chi2$expected
chi2_manual <- sum((observed - expected)^2 / expected)

# Gesamtanzahl der Beobachtungen
n <- sum(observed)

# Anzahl der Zeilen und Spalten
k <- min(nrow(observed), ncol(observed))

# Phi-Koeffizient händisch berechnen
phi_manual <- sqrt(chi2_manual / n)

# Cramers V händisch berechnen
cramer_v_manual <- sqrt(chi2_manual / (n * (k - 1)))

# Ergebnisse ausgeben
chi2_manual
phi_manual
cramer_v_manual

```


## Aufgabe 8.2

Benutzen Sie die Daten von Aufgabe 7.4 bezüglich der Wirkung einer Hautsalbe (Aufgabenblatt 7). 

```{r}
daten <- matrix(c(223, 75, 107, 21), nrow=2, byrow=T, 
                dimnames=list(c("mit Creme","ohne Creme"), 
                              c("besser","schlechter")))

kable(daten)
```

a) Berechnen Sie die bedingten relativen Häufigkeiten $f(\text{Salbe verwendet} | \text{Ausschlag besser})$ und $f(\text{Salbe nicht verwendet} | \text{Ausschlag besser})$. Sagen diese beiden Häufigkeiten etwas darüber aus, ob die Anwendung der Salbe sinnvoll ist oder nicht? Interpretieren Sie die Ergebnisse.
```{r}
# Bedingte relative Häufigkeiten
f_creme_besser <- daten["mit Creme", "besser"] / sum(daten[, "besser"])
f_ohne_creme_besser <- daten["ohne Creme", "besser"] / sum(daten[, "besser"])

# Ergebnisse ausgeben
f_creme_besser
f_ohne_creme_besser
```

b) Berechnen Sie die Kontingenztabelle für die erwarteten absoluten Häufigkeiten, die im Falle der Unabhängigkeit von Benutzung der Salbe und Hautausschlag auftreten würden. 

```{r}
# Erwartete absolute Häufigkeiten berechnen
chisq_test <- chisq.test(daten)
expected <- chisq_test$expected

# Tabelle anzeigen
kable(expected)

```

c) Berechnen Sie Pearsons $\chi^2$-Statistik, den $\Phi$-Koeffizienten, das Kontingenzmaß C nach Pearson und das Kontingenzmaß V nach Cramer. Benutzen Sie dazu die Funktion `assocstats()` der Bibliothek `vcd`. Was sagen uns die berechneten Werte bezüglich des Grades der Unabhängigkeit?

```{r}
# Bibliotheken laden
library(vcd)

# Berechnung der Assoziationsstatistiken
assoc_stats <- assocstats(daten)

# Ergebnisse ausgeben
assoc_stats

```

d) Betrachten Sie folgende veränderte Kontingenztabelle:
```{r}
daten2 <- matrix(c(298, 0, 0, 128), nrow=2, byrow=T, 
                 dimnames=list(c("mit Creme","ohne Creme"), 
                               c("besser","schlechter")))

kable(daten2)
```

Interpretieren Sie die Tatsache, dass zwei der Werte Null sind. Berechnen Sie Pearsons $\chi^2$-Statistik, den $\Phi$-Koeffizienten und das Kontingenzmaß V nach Cramer und machen Sie sich die Werte klar. 

```{r}
# Berechnung von Pearsons Chi-Quadrat-Statistik
chisq_test2 <- chisq.test(daten2, correct = FALSE)

# Ergebnisse ausgeben
chisq_test2$statistic
chisq_test2$p.value

# Berechnung des Phi-Koeffizienten
phi2 <- Phi(daten2)

# Ergebnis ausgeben
phi2

# Berechnung von Cramers V
cramer_v2 <- CramerV(daten2)

# Ergebnis ausgeben
cramer_v2



```
